【裁判字號】    92,訴,631
【裁判日期】    920625
【裁判案由】    偽造文書
【裁判全文】
臺灣臺南地方法院刑事判決                          九十二年度訴字第六三一號
    公  訴  人  臺灣台南地方法院檢察署檢察官
    被      告  甲  ○
右列被告因偽造文書案件，經檢察官提起公訴 (九十一年度偵字第八五八六號)，本
院判決如左：
    主  文
甲○行使偽造私文書，足以生損害於公眾及他人，處有期徒刑參月，如易科罰金，以
參佰元折算壹日，緩刑貳年。
偽造之「乙○○」印章壹顆及「汽（機）車過戶登記書」上偽造之「乙○○」印文壹
枚均沒收。
    事  實
一、甲○明知登記其名下所有車號ＸＭＫ─八九七號三陽牌重機車（改編前車牌號碼
    為七六０─二０五一號）並未出賣予乙○○，為圖免稅捐及交通罰單處分，竟於
    民國八十二年十一月間，先擅自偽造乙○○之印章，為冒用乙○○名義過戶，而
    於同年月十一日委由不知情之尤素惠，向交通部公路總局嘉義區監理所台南監理
    站（下簡稱監理站）申辦過戶，以冒用乙○○名義之偽造「汽（機）車過戶登記
    書」提出行使，將上開機車過戶登記予乙○○，使監理站公務員將此一不實之過
    戶事項，登載於職務上所掌之公文書上，足生損害於乙○○及監理機關車籍管理
    之正確性。嗣於九十一年一月二十九日，乙○○接獲台北市政府交通大隊舉發交
    通違規告發通知單，始知悉上情。
二、案經高雄市政府警察局三民第二分局報請臺灣高雄地方法院檢察署檢察官呈請臺
    灣高等法院檢察署檢察長令轉台灣台南地方法院檢察署檢察官偵查起訴。
    理  由
一、訊據被告甲○矢口否認涉有何前揭偽造文書犯行，辯稱伊未購買過「ＸＭＫ─八
    九七號」機車，也未將該機車過戶登記予乙○○云云。惟查，（一）卷附被告機
    器腳踏車新領牌照登記書上載明「ＸＭＫ─八九七號」三陽牌重機車，係被告於
    七十六年十月三十日檢驗合格新領牌照，登記為被告所有，其上所載被告住所、
    身分證統一編號核對其戶籍謄本（見偵查卷第三十三頁）確實無誤，前揭機車應
    係被告所有甚明。（二）八十二年十一月十一日將前開機車過戶登記予被害人乙
    ○○等情，有汽（機）車過戶登記書、台南市機車商業同業公會出具之保證書、
    委託書及被告之身分證影本各一紙附卷可稽。再者，前揭汽（機）車過戶登記書
    與被告現使用之車牌號碼ＭＶＬ─００九號川崎牌重機車之機器腳踏車新領牌照
    登記書上「甲○」印文，經法務部調查局鑑定結果略以該二枚印文其邊框、字形
    、尺寸及轉折角度等均無明顯不合等語，有該局九十二年三月二十四日調科貳字
    第０九二０００七九三三０號鑑定通知書一紙附卷可憑，顯見被告八十二年間確
    有委託不知情之尤素惠，將前揭機車過戶予被害人乙○○至明。（三）被害人乙
    ○○確實未曾購買右開機車乙節，業據被害人乙○○於偵查中供述甚詳。綜上，
    被告所辯顯係卸責之詞，不足採信，事證明確，其犯行應足認定。
二、核被告甲○所為，係犯刑法第二百十六條、第二百十條之行使偽造私文書罪、第
    二百十四條之明知為不實之事項，而使公務員登載於職務上所掌之公文書罪。被
    告偽造乙○○印章，並於前開登記書上偽造印文，其偽造印章及印文之行為，為
    偽造私文書行為之部分行為；其偽造後復持以行使，偽造之低度行為應為行使之
    高度行為所吸收，均不另論罪。被告所犯行使偽造私文書罪及明知為不實之事項
    ，而使公務員登載於職務上所掌之公文書罪間，有方法結果之牽連關係，為牽連
    犯，應從一重行使偽造私文書罪處斷。爰審酌被告犯罪之動機、目的、手段、所
    生之損害、犯罪後態度等一切情狀，量處如主文所示之刑，以資懲儆。又查被告
    行為後，刑法第四十一條已於九十年一月十日修正公佈，並自同年月十二日生效
    ，該法修正後第四十一條第一項前段易科罰金之折算標準，與修正前刑法第四十
    一條規定比較，以修正後之規定較有利於行為人，本件被告犯罪時間，雖在刑法
    修正生效之前，仍應依刑法第二條第一項前段規定，適用裁判時即修正後之刑法
    第四十一條第一項前段之規定，就被告所量處之刑，諭知易科罰金之折算標準。
    又被告未曾受過有期徒刑以上刑之宣告，此有台灣高等法院被告全國前案紀錄表
    一紙在卷可證，其因一時失慮致罹刑章，且被告並不識字及其二子亦均亡故，經
    此科刑之教訓，當知所警惕而無再犯之虞，本院認其受刑之宣告以暫不執行為適
    當，爰併宣告緩刑二年，以啟自新。另偽造之「乙○○」印章一顆及汽（機）車
    過戶登記書」上偽造之「吳英吉」印文一枚，均依刑法第二百十九條之規定宣告
    沒收。
據上論斷，應依刑事訴訟法第二百九十九條第一項前段，刑法第二條第一項前段、第
二百十六條、第二百十條、第二百十四條、第二百十九條、第五十五條、第四十一條
第一項前段、第七十四條第一款，罰金罰鍰提高標準條例第一條前段、第二條，判決
如主文。
本案經檢察官陳慧玲到庭執行職務
中    華    民    國      九十二      年      六      月    二十五    日
                                  臺灣臺南地方法院刑事第七庭
              法  官  鍾邦久
右正本證明與原本無異。
如不服本判決，應於判決送達後十日內，向本院提出上訴狀。
                                          書記官  張豐榮
中    華    民    國      九十二      年      六      月    二十五    日
附錄法條：
中華民國刑法第二百一十六條
 (行使偽造變造或登載不實之文書罪)
行使第二百十條至第二百十五條之文書者，依偽造、變造文書或登載不實
事項或使登載不實事項之規定處斷。
中華民國刑法第二百一十條
 (偽造變造私文書罪)
偽造、變造私文書，足以生損害於公眾或他人者，處五年以下有期徒刑。
中華民國刑法第二百一十四條
 (使公務員登載不實罪)
明知為不實之事項，而使公務員登載於職務上所掌之公文書，足以生損害
於公眾或他人者，處三年以下有期徒刑、拘役或五百元以下罰金。
中華民國刑法第二百一十九條
 (沒收之特例)
偽造之印章、印文或署押，不問屬於犯人與否，沒收之。


司法院資訊處製作；財團法人民間司法改革基金會備份。
